【裁判字號】    95,訴,197
【裁判日期】    950905
【裁判案由】    違反森林法等
【裁判全文】
臺灣高雄地方法院刑事判決               95年度訴字第197號
公  訴  人  臺灣高雄地方法院檢察署檢察官
被      告  丙○○
                    （現在臺灣屏東戒治所執行強制戒治中）
            乙○○
上列被告因違反森林法等案件，經檢察官提起公訴（94年度偵緝
字第2440、2432號）及移送併辦（95年度偵字第3738號），本院
判決如下：
    主  文
丙○○結夥二人以上竊取森林主產物，而為搬運贓物，使用車輛
，處有期徒刑拾月，併科罰金新台幣參拾萬元，罰金如易服勞役
，以新臺幣壹仟元折算壹日。扣案之吊鍊壹具及未扣案之鐵鋸壹
支，均沒收。
乙○○公訴不受理。
    事  實
一、丙○○、乙○○（已死亡，詳後述）共同基於意圖為自己不
    法所有之犯意聯絡，於民國94年5 月11日上午9 、10時許，
    由丙○○駕駛未懸掛車牌之自小貨車，乙○○騎乘不詳車號
    之機車，共同攜帶渠等所有客觀上對人之生命、身體具有危
    險性而足供兇器使用之鐵鋸1 支及吊鍊1 具，結夥前往行政
    院農業委員會林務局屏東林區荖濃溪事業區第104 林班地（
    非保安林）上方，待將上開自小貨車及機車停放於產業道路
    後，渠等二人即爬下陡坡至林班地，持前開鐵鋸砍鋸種植於
    林班地之七里香，以此方式竊取森林主產物七里香2 棵（山
    價新台幣15萬元），得手後，鐘福居即捆紮該2 棵七里香並
    吊上吊鍊掛勾，再由乙○○從陡坡上方使用吊鍊將該2 棵七
    里香拉上產業道路，鐘福居則在陡坡下方負責導正方向以避
    開障礙物，嗣二人再一同將七里香2 棵搬運至自小貨車上，
    並即駕駛上開自小貨車載運竊得之七里香離開。繼於同年月
    12日上午7 時許，渠等二人駕駛上開自小貨車載運竊得之七
    里香2 棵行經七坑溫泉附近之水田農路時，因自小貨車之車
    輪陷入泥巴中無法動彈，乙○○遂電請不知情之友人甲○○
    駕駛未懸掛車牌之拼裝鐵牛車至該處協助拖車，惟因無法順
    利拖起，乙○○乃建議將自小貨車上之七里香置放於甲○○
    所駕駛之拼裝鐵牛車上以載運離開，渠等三人即利用前開吊
    鍊，以車旁之樹木為支點，將自小貨車上之七里香以吊鍊吊
    高，再置放於甲○○所駕駛之拼裝鐵牛車上，並旋即由甲○○載運離開。嗣於同日上午10時45分許，甲○○駕駛前開拼
    裝鐵牛車行經高雄縣六龜鄉○○村○○路1 之1 號前時為警
    查獲，並當場於其拼裝鐵牛車上扣得前開丙○○、乙○○所
    竊得之七里香2 棵及渠等用以竊取七里香之吊鍊1 具，始知
    悉上情。
二、案經高雄縣政府警察局六龜分局報請臺灣高雄地方法院檢察
    署檢察官偵查起訴。
    理  由
一、有罪部分：
    (一)證據能力之判斷：
      按被告以外之人於審判外之言詞或書面陳述，除法律有規
      定者外，不得作為證據，刑事訴訟法第159 條第1 項定有
      明文。又被告以外之人於審判外之陳述，雖不符前4 條之
      規定，而經當事人於審判程序同意作為證據，法院審酌該
      言詞陳述或書面陳述作成時之情況，認為適當者，亦得為
      證據。當事人、代理人或辯護人於法院調查證據時，知有
      第159 條第1項 不得為證據之情形，而未於言詞辯論終結
      前聲明異議者，視為有前項之同意，刑事訴訟法第159 條
      之5 亦定有明文。關於證人甲○○於警詢及偵查中所為之
      陳述、證人乙○○、全昌華、楊期年及傅見平於偵查中所
      為之陳述、扣押筆錄暨扣押物品目錄表、扣案物品暨盜伐
      現場照片、贓物認領保管單及行政院農業委員會林務局屏
      東林區管理處95年5 月12日屏政字第0956210940號函等證
      據，被告丙○○於本院行準備程序時，均表示對於證據能
      力無意見等語（本院卷第55頁參照），且當事人均未於本
      院審理過程中聲明異議，本院審酌前開證據作成時之情況
      均屬正常，且與本案相關之待證事實具有關連性，認適當
      作為證據，依前開刑事訴訟法第159 條之5 之規定，認上
      開證據均具有證據能力。
    (二)事實之認定：
      訊據被告丙○○矢口否認前揭犯行，辯稱：伊並沒有與乙○○一起去竊取七里香，案發當時伊正在工作，伊是受雇
      於丁○○，當時伊根本不在現場，乙○○與甲○○是故意
      誣賴伊云云。經查：
      1.被告丙○○確有於94年5 月11日上午9 、10時許，與被
        告乙○○分別駕駛自小貨車及騎乘機車，共同攜帶渠等
        所有之鐵鋸1 支及吊鍊1 具，前往行政院農業委員會林
        務局屏東林區荖濃溪事業區第104 林班地，持鐵鋸砍鋸
        種植於林班地之七里香2 棵，得手後即由被告鐘福居捆
        紮該2 棵七里香並吊上吊鍊掛勾，再由被告乙○○從陡
        坡上方使用吊鍊將該2 棵七里香拉上產業道路，嗣渠等
        二人即駕駛上開自小貨車載運竊得之七里香離開；繼於
        同年月12日上午7 時許，被告二人所駕駛載運竊得七里
        香2 棵之自小貨車，於行經七坑溫泉附近之水田農路時
        ，因車輪陷於泥巴中無法動彈，被告乙○○遂電請不知
        情之友人甲○○駕駛未懸掛車牌之拼裝鐵牛車前往協助
        ，渠等三人並利用前開吊鍊，以車旁之樹木為支點，將
        自小貨車上之七里香以吊鍊吊高，再置放於甲○○所駕
        駛之拼裝鐵牛車上，並旋即由甲○○載運離開；嗣於同
        日上午10時40分許，甲○○駕駛前開拼裝鐵牛車行經高
        雄縣六龜鄉○○村○○路1 之1 號前時為警查獲，並當
        場於其拼裝鐵牛車上扣得被告二人所竊得之七里香2 棵
        及渠等用以竊取七里香之吊鍊1 具等情，業據證人乙○○於偵查中結證明確（94年度偵緝字第2440號卷第57、
        58頁參照），核與證人甲○○於警詢、偵查及本院審理
        中所結證之情節相符（警卷第1 至5 頁、同上偵卷第55
        至59頁、本院卷第109 至111 頁參照），亦與證人即員
        警全昌華、楊期年於偵查中（94年度偵字第13279 號卷
        第59至61頁參照）及林務局院農業委員會林務局屏東林
        區六龜工作站課員傅見平於警詢及偵查中所結證之查獲
        過程相一致（警卷第45至47頁、同上偵卷第59至61頁參
        照），此外，復有吊鍊1 具扣案可佐，亦有扣押筆錄暨
        扣押物品目錄表1 份（警卷第9 至12頁參照）、扣案物
        品暨盜伐現場照片26幀（警卷第15至18頁參照）及贓物
        認領保管單1 紙（警卷第48頁參照）附卷足資佐證，應
        堪認係屬實情。
      2.至被告丙○○雖辯稱：伊並沒有與乙○○一起去竊取七
        里香，案發當時伊正在工作，伊是受雇於丁○○，伊根
        本不在現場，乙○○與甲○○是故意誣賴伊云云。惟查
        ，被告丙○○確有於94年5 月11日上午9 、10時許，駕
        駛車輛，並攜帶鐵鋸及吊鍊等工具，偕同被告乙○○至
        行政院農業委員會林務局屏東林區荖濃溪事業區第104
        林班地竊取七里香2 棵乙情，業據證人乙○○於偵查中
        結證稱：甲○○被查獲的前1 、2 天早上9 、10時許，
        伊到現場與丙○○一起砍樹，樹砍倒後，由丙○○將樹
        綁好掛在吊鍊上，伊在上面負責拉上去等語明確（94年
        度偵緝字第2440號卷第57、58頁參照）。又證人甲○○
        於同年月12日上午7 時許，駕駛拼裝鐵牛車至七坑溫泉
        附近之水田農路協助被告二人拖車，嗣並協助被告二人
        將自小貨車上之七里香2 棵以吊鍊吊高後置放於其所駕
        駛之拼裝鐵牛車上，全程被告鐘福居均有在場參與等情
        ，亦據證人甲○○於本院審理中結證稱：「（問：94年
        5 月12日上午10時40分有無在高雄縣六龜鄉○○村○○
        路1 之1 號為警查獲你的併裝鐵牛車載運七里香2 棵？
        ）有。」、「（問：你車上的七里香2 棵從何而來？）
        94 年5月12日上午7 點左右乙○○打電話給我，說他的
        車子陷於寶來再過去一點的泥土裡面，爬不上來，要我
        開車去拖起來，過了10分鐘，我就開拼裝鐵牛車趕過去
        ，到達之後我才知道乙○○車上有載七里香2 棵，我想
        說我既然來了，就幫乙○○將車子拖起來，但拖不起來
        ，所以乙○○要我幫他把他車上的七里香2 棵吊到我的
        車子，我就載2 棵七里香跟在乙○○的摩托車後面，開
        到一半就被警察查獲，我就被警察帶到警察局。」、「
        （問：你趕到現場時，除了遇到乙○○時，有無遇到在
        庭被告【以下被告均指被告鐘福居】？）有」、「（問
        ：被告在現場作何事？）被告都在幫乙○○。」、「（
        問：你趕到現場時，現場有幾人？）2 個人，有乙○○
        、在庭被告。」、「（問：你在現場時吊車、吊七里香
        時的情形？）起先乙○○開小貨車，我開拼裝鐵牛車用
        繩子要將小貨車拉起來，但拉不起來，…，乙○○說要
        我幫他吊七里香，我們三人就利用乙○○車上的鐵鍊，
        並以旁邊樹木作為支點，將七里香吊高，我再開鐵牛車
        去載七里香。」等語明確（本院卷第109 至112 頁參照
        ）。參以證人甲○○與被告鐘福居之間素不相識，亦無
        仇隙嫌怨一節，業據證人甲○○於警詢中證述明確（警
        卷第3 頁參照），亦為被告丙○○所是認（本院卷第11
        1 頁參照），另被告鐘福居於本院審理中亦未敘及與證
        人乙○○間有何故舊恩怨，衡情證人乙○○、甲○○尚
        無虛構事實以故意誣陷被告鐘福居之動機，是證人乙○○、甲○○之前開證詞應值採信。再證人即林務局院農
        業委員會林務局屏東林區六龜工作站課員傅見平於偵查
        中結證稱：本件查獲之七里香不可能以1 人之力盜伐搬
        運，因為當地地形很陡峭，坡度將近60至70度，產業道
        路走到現場約有60至70公尺之距離，伊下去時需要扶著
        旁邊的樹木，半走半跌下去，要上去時，還要上面的人
        丟樹藤下來再藉著樹藤爬上去，所以伊很確定1 個人沒
        有辦法在砍了七里香之後，還可以1 個人搬上去，因為
        從上面到盜伐現場，路徑很彎曲，中途還有很多雜木，
        砍完之後必須1 個人在上面用吊鍊掛在樹上拉，下面還
        要有1 個人在用繩子捆紮好贓木掛在吊鍊之後，在拉的
        過程中，再導正贓木的方位以躲避障礙物，而查獲之七
        里香2 棵，1 個人也無法搬上車子，因為每1 棵都將近
        上百公斤，而陡坡上方並無樹木可掛吊鍊，所以拉上去
        之後，還是要有2 個人才可以裝上車等語明確（94年度
        偵字第1327 9號卷第40、41頁參照），足見被告乙○○
        尚無法僅憑1 人之力即得竊取本案所查獲之七里香2 棵
        ，益證證人乙○○結證稱係被告鐘福居偕同前往盜伐並
        竊取七里香等語，應屬實情。至證人丁○○於本院審理
        中雖證稱：伊從事怪手出租的生意，有時臨時需要粗工
        及水果園要施肥、除草時，就會去找丙○○等語，然亦
        結證稱：伊並未固定僱傭丙○○，是有需要時才會找他
        ，沒有需要時，丙○○就會自己去找工作，至於94年5
        月11日有無僱請丙○○工作，伊要查紀錄才知道，因為
        伊一直都有紀錄何人何時作何工作之習慣，這是伊請款
        及發放薪資給員工的依據，但伊找不到那段時間的資料
        ，大概是弄丟了等語明確（本院卷第75、76、108 頁參
        照），自難僅憑證人丁○○證稱有時會雇用丙○○臨時
        工作等語，即得遽予認定被告丙○○辯稱案發當時伊在
        證人丁○○處工作而不在現場云云為真。從而，被告丙○○前開辯解，無非事後卸責之詞，均不足採信，本件
        事證明確，被告丙○○違反森林法之犯行洵堪認定，應
        依法論罪科刑。
    (三)論罪與科刑：
      按所謂森林「主產物」，係指生立、枯損、倒伏之竹木及
      餘留之根株、殘材，國有林林產物處分規則第3 條第1 款
      定有明文，是被告丙○○所竊取之七里香2 棵，確屬森林
      主產物，洵堪肯認。是以被告丙○○夥同被告乙○○攜帶
      鐵鋸、吊鏈至行政院農業委員會林務局屏東林區荖濃溪事
      業區第104 林班地竊取取七里香2 棵，並為搬運贓物而使
      用車輛之行為，係犯森林法第52條第1 項第4 款、第6 款
      之結夥二人竊取森林主產物而為搬運贓物使用車輛罪。至
      被告丙○○竊取森林主產物所使用之鐵鋸1 支及吊鍊1 具
      ，均為金屬材質，質地堅硬，形式銳利，客觀上均足以對
      人之生命、身體、安全構成威脅，均為具有危險性之兇器
      ，有卷附照片2 幀可參（警卷第15頁參照），是被告丙○○攜帶並以之為行竊工具，應亦構成於森林法第50條之竊
      取森林主產物罪，本應依刑法第321 條第1 項第3 款攜帶
      兇器竊盜罪論處，然森林法第52條第1 項第6 款之規定為
      同法第50條之特別規定，亦即應優先適用森林法第52條第
      1 項第6 款規定論罪（最高法院47年台上字第979 號判例
      參照），爰不再論以森林法第50條、刑法第321 條第1 項
      第3 款之罪，併此敘明。被告丙○○與被告乙○○間，就
      上開違反森林法之犯行，有犯意聯絡及行為分擔，不論依
      修正前或修正後之刑法第28條規定，均應構成共同正犯，
      對被告丙○○而言尚無有利或不利之情形，自不生新舊法
      比較之問題，應逕依修正前之刑法第28條規定，論以共同
      正犯。爰審酌被告丙○○夥同被告乙○○所盜採之七里香
      2 棵，價格不斐，係珍貴之森林主產物，被告丙○○為牟
      取不法利益，竟予以竊取，嚴重危害自然生態，其未尊重
      國家森林資源，漠視法律規範之心態甚為可議，且犯後猶
      狡言卸責，對於所為犯行顯然毫無悔意，惟念及其竊取之
      七里香數量2 棵，山價為15萬元，以及其犯罪手段、所生
      之危害等一切情狀，量處如主文所示之刑。又被告丙○○
      所竊取之七里香2 棵，山價為新臺幣15萬元，有行政院農
      業委員會林務局屏東林區管理處95年5 月12日屏政字第09
      56210940號函1 紙在卷可據（本院卷第70頁參照），爰依
      森林法第52條第1 項規定，併科其贓額2 倍即新臺幣30萬
      元之罰金。另按行為後法律有變更者，適用行為時之法律
      ；但行為後之法律有利於行為人者，適用最有利於行為人
      之法律，刑法第2 條第1 項定有明文。查於被告丙○○前
      開行為後，刑法第42條第2 項關於易服勞役折算標準之規
      定，已於94年1 月7 日修正，嗣於94年2 月2 日公布，並
      依刑法施行法第10條之1 之規定自95年7 月1 日生效施行
      。而於被告丙○○行為時，刑法第42條第2 項前段係規定
      ：「易服勞役以1 元以上3 元以下折算1 日。」；又被告
      行為時之易服勞役折算標準，業據修正前罰金罰鍰提高標
      準條例第2 條前段規定，就其原定數額提高為100 倍折算
      1 日，則本件被告行為時之易服勞役折算標準，應以銀元
      300 元折算1 日，即新台幣900 元折算1 日；惟95年7 月
      1 日修正公布施行之刑法第42條第3 項前段規定：「易服
      勞役以新台幣1,000 元、2,000 元或3,000 元折算1 日。
      」，則比較修正前後之易服勞役折算標準，應以修正後之
      規定較有利於被告丙○○，是應依刑法第2 條第1 項但書
      規定，適用修正後之刑法第42條第3 項前段規定定其折算
      標準，諭知被告丙○○所科罰金刑，如易服勞役，以新台
      幣1,000 元折算1 日。末查未扣案之鐵鋸1 支及扣案之吊
      鍊1 具，均係被告丙○○與乙○○所有供本件犯罪所用之
      工具，業已認定如前，其中，未扣案之鐵鋸1 支並無證據
      證明業已滅失，爰均依刑法第38條第1 項第2 款規定宣告
      沒收。
二、不受理部分：
    (一)公訴意旨略以：被告乙○○於94年5 月11日上午9 、10時
      許，夥同被告丙○○持客觀上可為凶器使用之鐵鋸，由被
      告丙○○駕駛未懸掛車牌之自用小貨車搭載被告乙○○抵
      達高雄縣六龜鄉寶來村荖農溪事業區第104 林班地上方，
      被告丙○○先持鐵鋸下至林班地，砍倒森林主產物七里香
      2 棵，將之捆紮完妥吊上吊鏈掛鉤後，由留在上方之被告
      乙○○負責使用吊鏈共同將前開樹木拉吊至上方農路地面
      ，未經許可，竊取得逞。因認被告乙○○亦涉犯森林法第
      52條第1 項第4 款、第6 款之結夥二人竊取森林主產物而
      為搬運贓物使用車輛及刑法第321 條第1 項第3 款攜帶兇
      器竊盜等罪嫌。
    (二)按被告死亡者，法院應諭知不受理之判決，刑事訴訟法第
      303 條第5 款定有明文。經查被告乙○○業於95年3 月20
      日死亡，有臺灣高雄地方法院檢察署相驗屍體證明書及司
      法院戶役政連結作業系統被告乙○○個人除戶資料查詢表
      各1 紙在卷可稽（本院卷第50、60頁參照），足證被告乙○○確已死亡，揆諸前開說明，逕就被告乙○○部分諭知
      不受理之判決。
    (三)另查，被告乙○○部分既經以被告死亡為由判決不受理，
      則臺灣高雄地方法院檢察署95年度偵字第3738號移送併辦
      部分之事實，本院即無從併予審究，應退回檢察官另為適
      法處理，併此敘明。
據上論斷，應依刑事訴訟法第303 條第5 款、第299 條第1 項前
段，森林法第52條第1 項第4 款、第6 款，刑法第2 條第1 項但
書、第11條前段、第28條、第42條第3 項、第38條第1 項第2 款
，判決如主文。
本案經檢察官朱秋菊到庭執行職務。
中    華    民    國    95    年    9     月    5     日
                  刑事第四庭    審判長法  官  郭玫利
                                      法  官  陳明呈
                                      法  官  陳振嘉
如不服本判決，應於收受送達後10日內向本院提出上訴書狀。
以上正本證明與原本無異。
中    華    民    國    95    年    9     月    5     日
                                      書記官  顏宗貝
附錄本案論罪科刑法條全文：
森林法第52條第1項
竊取森林主、副產物而有左列情形之一者，處6 月以上5 年以下
有期徒刑，併科贓額2 倍以上5 倍以下罰金：
一  於保安林犯之者。
二  依機關之委託或其他契約，有保護森林義務之人犯之者。
三  於行使林產採取權時犯之者。
四  結夥二人以上或僱使他人犯之者。
五  以贓物為原料，製造木炭、松節油、其他物品或培植菇類者
    。
六  為搬運贓物，使用牲口、船舶、車輛，或有搬運造材之設備
    者。
七  掘採、毀壞、燒燬或隱蔽根株，以圖罪跡之湮滅者。
八  以贓物燃料，使用於礦物之採取，精製石灰、磚瓦或其他物
    品之製造者。


司法院資訊處製作；財團法人民間司法改革基金會備份。
